臺灣雲林地方法院民事判決　　　　　　　100年度訴字第324號
原　　　告　李嘉翰
法定代理人　李文彬
兼　訴　訟
代　理　人　王季月
被　　　告　黃憶詳
訴訟代理人　黃張水金
上列當事人間請求損害賠償事件，本院於民國100 年10月3 日言
詞辯論終結，判決如下：
    主  文
被告應給付原告新台幣壹拾壹萬壹仟陸佰壹拾壹元，及自民國一
００年一月五日起至清償日止，按週年利率百分之五計算之利息
。
原告其餘之訴駁回。
訴訟費用由被告負擔七分之一，餘由原告負擔。
本判決第一項得假執行，但被告如以新台幣壹拾壹萬壹仟陸佰壹
拾壹元，為原告預供擔保後，得免假執行。
原告其餘假執行之聲請駁回。
    事實及理由
一、按訴狀送達後，原告不得將原訴變更或追加他訴。但有擴張
    或減縮應受判決事項之聲明者，不在此限，民事訴訟法第25
    5 條第1 項第3 款定有明文。原告起訴本於民法第184 條第
    1 項前段規定請求被告分別給付醫療費用、看護費用、精神
    慰撫金新台幣（下同）55,109元、194,000 元、500,000 元
    ，嗣於本院民國100 年9 月14日審理時，就上開醫療費用、
    看護費用、精神慰撫金分別改請求為57,475元、236,000 元
    、455,634 元，經核原告上開聲明乃屬擴張、減縮聲明，參
    諸首開規定，應予准許，合先敘明。
二、原告主張：被告於99年3 月21日晚上8 時許，駕駛車號YU-4
    228 號自用小貨車，沿雲林縣水林鄉○○路由東向西方向行
    駛，於同日晚上8 時55分許，途經上開宏仁路與西井路交岔
    口時，應注意汽車於夜間行經閃光黃燈號誌交岔路口，應減
    速行駛，以避免發生碰撞之危險，且依當時情形又無不能注
    意之情形，竟疏於注意而超速行駛，致撞擊由訴外人李宜芳
    駕駛附載原告之車號RX-4688 號自小客車，原告因而受有右
    側股骨骨折及右側第二肋骨骨折之傷害，並受有醫療費用57
    ,475元、看護費用236,000 元、精神慰撫金455,634 元之損
    害，爰依侵權行為損失賠償請求權提起本訴等語。並聲明：
  (一)被告應給付原告749,109 元，及自起訴狀繕本送達之翌日起
    至清償日止，按週年利率5%計算之利息。
  (二)願供擔保，請准宣告假執行。
三、被告則以：伊就本院99年度交易字第217 號刑事判決認定之
    犯罪事實並無意見，惟原告僅可請求其所支出之部分醫療費
    用負擔，且看護期間應以醫院函覆為據，並請求酌減精神慰
    撫金。又原告之使用人李宜芳就系爭車禍之發生亦與有過失
    ，原告自應負同一責任等語置辯。並聲明：
  (一)原告之訴駁回。
  (二)如受不利判決，願反供擔保免假執行。
四、兩造不爭執之事實：
  (一)被告於99年3 月21日晚上8 時許，駕駛車牌號碼YU-4228 號
    自用小貨車搭載兄長黃寬志，沿雲林縣水林鄉○○路由東向
    西方向行駛，於同日晚上8 時55分許，行經設有閃光黃燈之
    宏仁路及雲林縣水林鄉○○路交岔口時，本應注意夜間汽車
    行駛至交岔路口時，行進應遵守燈光號誌之指示，而其車行
    方車方向之號誌係正常運作之閃光黃燈，表示「警告」，車
    輛應減速接近，注意安全，小心通過，並應注意車前狀況，
    隨時採取必要之安全措施，以避免發生碰撞之危險，而依當
    時之情形，天氣晴，夜間有照明，道路型態為交岔路口，柏
    油路面，路面乾燥無缺陷、無障礙物且視距良好等客觀情形
    ，並無不能注意之情事，詎其竟疏未注意及此，即貿然以時
    速60至70公里之速度穿越前開交岔路口，適有訴外人李宜芳
    無照駕駛車牌號碼RX-4688 號自用小客車搭載原告，沿宏仁
    路由西向東方向行駛，行經宏仁路與西井路交岔口時，亦疏
    未注意行經有閃光黃燈之交岔路口，左轉彎車應禮讓對向直
    行車先行，即貿然左轉，欲通過該路口至西井路往北行駛，
    被告因而不慎在其車行方向之宏仁路與西井路路口，車頭前
    方撞擊由訴外人李宜芳駕駛之RX-4688 號車右側車頭部分，
    致原告受有右側股骨骨折及右側第二肋骨骨折之傷害。被告
    因上開過失傷害人之身體，經本院99年度交易字第217 號判
    處拘役40日，如易科罰金，以1 千元折算1 日。
  (二)原告因上開傷害而支出醫療費用，截至100 年6 月24日止，
    除診斷證明書費共計450 元不予請求外，共計支出醫療費用
    10,289元。
  (三)看護費用以每日2,000元、半日1,000元為計算基準。
  (四)兩造呈報職業、教育、收入等情況，及稅務電子閘門財產所
    得調件明細表。
  (五)原告已領取強制汽車責任保險金16,276元。
  (六)本院99年度交易字第217 號、99年度少調字第115 號全部刑
    事卷。
五、本件兩造所爭執之處，應在於：(一)原告可得請求看護費之數
    額為何？(二)原告請求精神慰撫金是否過鉅，而應酌減？(三)原
    告之使用人李宜芳就系爭車禍之發生是否與有過失？過失比
    例為何？
六、按因故意或過失，不法侵害他人之權利者，負損害賠償責任
    ，民法第184 條第1 項前段定有明文。再不法侵害他人之身
    體或健康者，對於被害人因此喪失或減少勞動能力或增加生
    活上之需要時，應負損害賠償責任、不法侵害他人之身體、
    健康、名譽或自由者，被害人雖非財產上之損害，亦得請求
    賠償相當之金額，同法第193 條第1 項、第195 條第1 項分
    別定有明文。查被告因上開過失行為致發生系爭車禍，而造
    成原告受有上揭之傷害之情，業如前述，乃構成侵權行為，
    揆之上開法律規定可知，被告自應負損害賠償責任。茲就原
    告請求之金額分別審核如下：
  (一)醫療費用部分：
    原告主張其因系爭車禍受有上開傷害，剔除診斷證明書費不
    予請求外，截至100 年6 月24日止，共計支出醫療費用10,2
    89元等語，業據其提出醫療收據為證，復為被告所不否認，
    自堪認原告主張其因被告上開過失行為，截至100 年6 月24
    日止，致受有共計10,289元之醫療費用損害為真實。是原告
    請求被告賠償10,289元之醫療費用損害，自屬有據，應予准
    許，逾此範圍之請求，要屬無據，不應准許。
  (二)看護費用部分：
  1.原告主張其於系爭車禍受傷期間，由其母王季月看護，雖無
    現實看護費之支出，亦未受支付之請求，然亦應認被害人受
    有相當看護費之損害，得向加害人請求賠償。蓋因親屬受傷
    ，而由親屬代為照顧被害人之起居，固係出於親情，但親屬
    所付出之勞力，並非不能評價為金錢，只因兩者身分關係密
    切，而免除支付義務，此種基於親屬之恩惠，不能加惠於加
    害人，自得認原告受有相當親屬看護費之損害，得向被告請
    求賠償，是原告此部分之主張，足以憑採。
  2.原告主張其因系爭車禍受傷，無法自理生活，起居有賴他人
    照顧，遂由其母王季月看護共計118 日，以每日2,000 元計
    算，而受有看護費用之損害共計236,000 元等情，並提出診
    斷證明書為證，被告固不否認原告有看護之必要，惟陳稱看
    護期間應以醫院函覆期間為據等語，本院為明瞭原告所罹上
    開傷勢，生活上是否需要他人協助及看護等必要情事，乃函
    詢原告就診醫療院所上開情事，長庚醫療財團法人嘉義長庚
    紀念醫院函覆稱：「．．二、李君（按為原告）99年3 月21
    日至本院急診後，住院治療到99年3 月26日出院，因病情需
    要建議其住院期間需看護全日照顧，出院後仍需專人照顧06
    星期。」、「．．二、李君100 年6 月21日至本院骨科住院
    ，因其年幼且需做手術前檢查，該日應需看護照顧，因手術
    傷口大，移除骨釘後之住院期間需看護全日照顧，出院後估
    計需專人半日照顧2 星期。」等文，有該院100 年9 月7 日
    (100)長庚院嘉字第00665 號、100 年9 月26日(100)長庚院
    嘉字第00708 號函附卷可考，復為兩造所不爭執，可見原告
    於上開2 次住院期間及第1 次出院後之6 星期確有僱請看護
    全日之必要，及於第2 次出院後之2 星期確有僱請看護半日
    之必要，則原告請求自99年3 月22日起至99年3 月26日、第
    1 次出院後之6 星期，及自100 年6 月21日起至100 年6 月
    24日之全日看護費用，暨於第2 次出院後之2 星期之半日看
    護費用，自屬有據，而被告對原告主張看護費用以全日2,00
    0 元、半日1,000 元計算乙情，並不否認，則依此計算，原
    告請求116,000 元（計算式：〈(5天＋42天＋4 天) ×2,00
    0 元〉＋〈14天×1,000 元〉＝116,000 元）之看護費用部
    分，為有理由，逾此部分之請求，尚乏所據，為無理由。
  (三)精神慰撫金部分：
    本院斟酌原告現為國中一年級生，名下無不動產、動產，於
    98、99年度並未申報任何所得（見卷附稅務電子閘門財產所
    得調件明細表），其因系爭車禍受有右側股骨骨折及右側第
    二肋骨骨折之傷害，醫院先後為其施行骨折復位併內固定手
    術、移除骨釘手術，原告前後共計住院9 天，並陸續回診共
    計11次，其身體、精神痛苦甚大，而被告為國中畢業，現從
    事橋樑工程，每月收入約4 萬餘元，但不固定，名下無不動
    產、動產，於99年度受有薪資所得共計18,281元（見上開財
    產所得調件明細表），其於上開時地竟未依規定減速接近，
    即貿然以時速60至70公里左右之速度，穿越該交岔路口，致
    生系爭車禍，然被告於系爭車禍發生後即向前來處理道路交
    通事故之警員坦承其為肇事者，並於本院審理時承認有上開
    過失行為，僅因原告請求賠償金額過鉅，而無法和解等一切
    情狀，認原告所得請求之精神慰撫金以300,000元為適當。
七、惟按損害之發生與擴大，被害人與有過失者，法院得減輕賠
    償金額或免除之，民法第217 條第1 項定有明文，再依同法
    第217 條第3 項，被害人之代理人或使用人與有過失，被害
    人應承擔其過失，法院得減輕被告之賠償金額。本件原告係
    搭乘訴外人李宜芳駕駛之上開車輛，訴外人李宜芳為原告之
    使用人，而訴外人李宜芳對於系爭車禍之發生亦與有過失，
    已如上開兩造不爭執第(一)項之事實所述，揆諸前揭規定，原
    告亦應承擔訴外人李宜芳之過失責任，本件訴外人李宜芳未
    達考照年齡無照駕駛上開自小客車，夜間行經閃光黃燈號誌
    交岔路口左轉，未讓對向直行車先行，致與被告駕駛上開自
    用小貨車碰撞，有違道路交通管理處罰條例第21條第1 項第
    1 款、第3 項、道路交通安全規則第102 條第1 項第7 款之
    規定，為肇事主因，酌情應負10分之7 之過失責任；被告駕
    駛上開自小客貨車，夜間行經閃光黃燈號誌交岔路口，未減
    速接近，注意安全，小心通過，反超速行駛，致與訴外人李
    宜芳駕駛上開自小客車相撞，有違道路交通標誌標線號誌設
    置規則第211 條第1 項第1 款、道路交通安全規則第93條第
    1 項第1 款之規定，為肇事次因，認應負10分之3 之過失責
    任，則依前述過失相抵之規定，爰減輕被告賠償金額70% 。
    依此計算，被告應賠償原告之金額為127,887 元（計算式：
    (10,289 ＋116,000 ＋300,000 ) ×30% ＝127,887 〈元以
    下四捨五入〉）。
八、末按保險人依本法規定所為之保險給付，視為被保險人損害
    賠償金額之一部分；被保險人受賠償請求時，得扣除之；本
    法所稱被保險人，指經保險人承保之要保人及經該要保人同
    意使用或管理被保險汽車之人；本法所稱加害人，指因使用
    或管理汽車造成汽車交通事故之人；強制汽車責任保險法第
    32條、第9 條第2 項、第10條第1 項分別定有明文。本件被
    告為前開交通事故之肇事者，及依法投保強制汽車責任保險
    之人，且原告已受領強制汽車責任保險金16,276元等事實，
    已如前述，並為兩造所不爭執，依前開規定，原告所受領之
    保險金16,276元自應視為被告損害賠償金額之一部，是被告
    應賠償原告之金額為111,611 元（計算式：127,887 －16,2
    76＝111,611)。
九、綜上所述，原告本於侵權行為之損害賠償請求權，請求被告
    賠償111,611 元，及自起訴狀繕本送達之翌日即100 年1 月
    5 日起至清償日止，按週年利率5%計算之利息，為有理由，
    應予准許，其餘之請求，則無理由，應予駁回。另本判決第
    1 項原告勝訴部分，係所命給付之金額或價額未逾50萬元之
    判決，依民事訴訟法第389 條第1 項第5 款規定，應依職權
    宣告假執行，此部分雖經原告陳明願供擔保請准宣告假執行
    ，惟其聲請不過促請法院職權發動，本院無庸就其聲請為准
    駁之裁判，附此敘明。又被告陳明願供擔保免為假執行，經
    核原告勝訴部分，核無不合，爰酌定相當擔保金額宣告之。
    至於原告敗訴部分，其假執行宣告之聲請亦失所附麗，應併
    予駁回。
十、訴訟費用負擔之依據：民事訴訟法第79條。
中    華    民    國   100    年    10    月    17    日
                  民事第二庭    法  官  陳秋如
以上正本係照原本作成
如對本判決上訴，須於判決送達後20日內向本院提出上訴狀（需
提出繕本）。如委任律師提起上訴者，應一併繳納上訴審裁判費
。
中    華    民    國   100    年    10    月    17    日
                                書記官  官佳慧